【裁判字號】    95,台上,2049
【裁判日期】    950420
【裁判案由】    違反毒品危害防制條例
【裁判全文】
最高法院刑事判決            九十五年度台上字第二○四九號
    上  訴  人  甲○○
                        （原另案在台灣桃園監獄執行中，現
                        寄監於台灣高雄第二監獄）
上列上訴人因違反毒品危害防制條例案件，不服台灣高等法院高
雄分院中華民國九十五年二月九日第二審判決（九十四年度上訴
字第一二八四號，起訴案號：台灣高雄地方法院檢察署九十三年
度偵字第二二四一四號），提起上訴，本院判決如下：
    主  文
原判決撤銷，發回台灣高等法院高雄分院。
    理  由
本件原判決認定上訴人甲○○基於營利之意圖，於民國九十三年
五月十二日下午四時許，在高雄市○○區○○路七十三號福安宮
分館民俗技藝館內，販售第二級毒品安非他命一小包（一．八七
五公克）予曾明仁；曾明仁則將其所持有具殺傷力之子彈六發（
口徑○．３８吋制式子彈二發、口徑８ＭＭ土造子彈二發，及口
徑９ＭＭ制式子彈二發）及未具殺傷力之霰彈一發（共七發）交
予上訴人，作為雙方交易之代價。上訴人未經許可持有上開子彈
後，又將其中具有殺傷力之子彈四發（口徑○．３８吋制式子彈
二發及口徑８ＭＭ土造子彈二發）交予鄭東益（業經判刑確定）
暫放於高雄市○○區○○路一六八號。嗣於同年月十八日晚上十
一時十五分許，鄭東益攜帶上開四發子彈在高雄市○○路七十五
號龍翔飯店一八一○號房內，為警查獲。警方續於同年六月十八
日，在高雄市○○區○○路五九九巷二號四樓，扣得上訴人交易
所得之其餘三發子彈（即制式９ＭＭ口徑子彈二發及霰彈一發）
等情。因而撤銷第一審判決，改判依牽連犯關係從一重論處上訴
人販賣第二級毒品，累犯罪刑，固非無見。
惟查：(一)、按販賣毒品罪之成立，以行為人主觀上具有營利之意
圖為要件，有罪之判決書，應將被告主觀上具有營利之意圖，於
事實欄內詳加認定記載明白，然後於理由內說明其憑以認定之證
據及理由，始足以為論罪科刑之依據。原判決論處上訴人販賣第
二級毒品罪，雖於事實欄內記載上訴人具有販賣安非他命營利之
意圖，但並未於理由內說明其憑以認定上訴人主觀上具有營利意
圖之證據及理由，依上說明，自不足以為論罪科刑之依據。(二)、
按案件業經判決確定者，應諭知免訴之判決；又已經提起公訴或
自訴之案件，在同一法院重行起訴者，應諭知不受理之判決；刑
事訴訟法第三百零二條第一款、第三百零三條第二款分別定有明
文。原判決認定上訴人以安非他命一小包向曾明仁換得前述子彈
七發之行為，係犯毒品危害防制條例第四條第二項之販賣第二級
毒品罪。而其取得上述子彈七發後，未經許可持有其中具有殺傷
力子彈六發之行為，係另犯槍砲彈藥刀械管制條例第十二條第四
項之未經許可持有子彈罪，並認所犯上述二罪之間，具有方法、
結果之牽連關係，而依刑法第五十五條之規定，從一重論處販賣
第二級毒品罪。然查上訴人於九十三年六月十八日，被警在其住
處查獲其未經許可持有上揭子彈其中二發（即制式９ＭＭ口徑子
彈二發）之犯行部分，業經本案檢察官認其涉犯未經許可持有子
彈罪嫌，而於起訴本案（九十四年二月二十二日）前之九十三年
九月十日，另以九十三年度偵字第一二三三○號、第一四九五四
號起訴書，向台灣高雄地方法院提起公訴，並經該法院於九十四
年十二月八日，以九十三年度訴字第二四二四號判決在案，有上
開起訴書及判決書各一份附卷可稽（見九十四年度偵字第二六五
九號偵查卷第三十頁及本院卷）。究竟上開案件與本案是否屬於
同一案件？有無經判決確定？本案應否受該案判決效力之拘束？
以上疑點與本案究應諭知免訴、不受理，或為實體有罪判決攸關
，應有先予調查明白之必要。原審對此未詳予調查，亦未於理由
內加以論敘說明，遽行判決，亦有調查未盡及理由不備之違誤。
以上或為上訴意旨所指摘，或為本院得依職權調查之事項，應認
原判決有撤銷發回之原因。
據上論結，應依刑事訴訟法第三百九十七條、第四百零一條，判
決如主文。
中    華    民    國  九十五  年    四    月   二十   日
                      最高法院刑事第四庭
                          審判長法官  吳  雄  銘
                                法官  池  啟  明
                                法官  劉  介  民
                                法官  郭  毓  洲
                                法官  韓  金  秀
      本件正本證明與原本無異
                                      書  記  官
中    華    民    國  九十五  年    四    月  二十四  日
                                                      J


司法院資訊處製作；財團法人民間司法改革基金會備份。
